【裁判字號】    98,審訴,968
【裁判日期】    990225
【裁判案由】    偽造文書等
【裁判全文】
臺灣新竹地方法院刑事判決             98年度審訴字第968號
公  訴  人  臺灣新竹地方法院檢察署檢察官
被      告  乙○○
            甲○○
上列被告等因偽造文書等案件，經檢察官提起公訴（98年度偵字
第8107號），本院合議庭評議改依簡式審判程序審理，並判決如
下：
    主  文
乙○○共同犯行使偽造私文書罪，處有期徒刑參月，如易科罰金
，以新臺幣壹仟元折算壹日。緩刑貳年。偽造之「暐鑫汽車材料
商行」及「劉兆基」之印章各壹枚，及暐鑫汽車材料商行九十六
年七、八、九月薪資單及員工在職證明書上偽造之「暐鑫汽車材
料商行」及「劉兆基」印文各壹枚，均沒收之。
甲○○共同犯行使偽造私文書罪，處有期徒刑參月，如易科罰金
，以新臺幣壹仟元折算壹日。緩刑貳年。偽造之「暐鑫汽車材料
商行」及「劉兆基」之印章各壹枚，及暐鑫汽車材料商行九十六
年七、八、九月薪資單及員工在職證明書上偽造之「暐鑫汽車材
料商行」及「劉兆基」印文各壹枚，均沒收之。
    事  實
一、乙○○與其子彭昇仁（由臺灣新竹地方法院檢察署檢察官另
    案偵查中）明知無法提出財力證明或在職證明向金融機構申
    辦貸款，因缺錢花用，竟以新臺幣（下同）5 萬元之代價，
    委託亦具有意圖為自己不法所有及行使偽造私文書犯意聯絡
    之甲○○及真實姓名年籍不詳、綽號「阿文」之成年男子（
    下稱「阿文」）處理貸款事宜，先由乙○○於民國96年9 月
    間某日，在位於新竹縣竹東鎮○○路275 號之國光客運竹東
    站，將彭昇仁之國民身分證正本等相關資料提供予甲○○，
    再由甲○○轉交給「阿文」，而「阿文」即於不詳時間、地
    點偽刻暐鑫汽車材料商行（下稱暐鑫商行）及負責人劉兆基
    之印章各1 只，並在不實之暐鑫商行96年7 、8 、9 月薪資
    單及員工在職證明書上偽造暐鑫商行及劉兆基之印文各4 枚
    ，嗣再由彭昇仁填載內容不實之渣打國際商業銀行股份有限
    公司（下稱渣打銀行）「貸me more 」信用貸款申請書，透
    過乙○○、甲○○轉交而由「阿文」連同上開偽造之薪資單
    及員工在職證明書，於96年10月9 日，在不詳地點，以傳真
    送件方式，傳真至位於新竹市○○路之渣打銀行，由業務員
    周榮盛收受處理，因此向渣打銀行申請貸款30萬元，將上開
    偽造之私文書據以行使，足以生損害於暐鑫商行、劉兆基及
    渣打銀行，惟因渣打銀行評估後認評分不足，未同意該筆貸
    款申請而未遂。
二、案經臺灣新竹地方法院檢察署檢察官自動檢舉偵查起訴。
    理  由
一、被告2 人所犯之詐欺取財未遂罪及行使偽造私文書罪，均係
    非死刑、無期徒刑、最輕本刑為3 年以上有期徒刑之罪，或
    高等法院管轄第一審之案件，被告於本院準備程序進行中，
    就被訴事實為有罪之陳述，經本院合議庭認合於刑事訴訟法
    第273 條之1 第1 項之規定，裁定進行簡式審判程序。
二、認定犯罪事實所憑之證據及理由：
（一）被告乙○○、甲○○分別於警詢、檢察官訊問時及本院準
      備程序、簡式審判程序訊問時，均坦白承認。
（二）渣打銀行98年5 月11日渣打商銀CB Risk 字第09800378號
      函暨附件之貸款申請資料、被告甲○○所書寫交予被告乙
      ○○以應付渣打銀行電話詢問貸款事項之便條紙各1 件，
      足資佐證。
      綜上事證，堪認被告2 人自白應與事實相符，可以採信。
      本件事證已臻明確，被告等所犯之上開犯行，均堪予認定
      ，應依法予以論罪科刑。
三、論罪科刑之理由：
（一）核被告2 人所為，均係犯刑法第216 條、第210 條之行使
      偽造私文書罪、第339 條第3 項、第1 項之詐欺取財未遂
      罪。
（二）又被告2 人所犯上開各罪，與真實姓名年籍不詳之「阿文
      」間，分別有犯意之聯絡及行為之分擔，應依刑法第28條
      之規定，均論以共同正犯。其等利用不知情之刻印業者偽
      造「暐鑫汽車材料商行」、「劉兆基」印章各1 只之部分
      ，均屬間接正犯。
（三）另被告2 人偽刻印章、偽造印文，均為偽造私文書之階段
      行為，而偽造私文書之低度行為，應為行使偽造私文書之
      高度行為所吸收，均不另論罪。
（四）另被告2 人與共犯「阿文」所犯之行使偽造私文書及詐欺
      取財未遂罪二罪間，係為達成該詐欺取財犯行所為之各個
      舉動，應屬法律概念之一行為，其以一行為同時觸犯上開
      二罪名，為想像競合犯，應依刑法第55條之規定，從一重
      之行使偽造私文書罪處斷。
（五）爰審酌被告2 人素行尚佳，卻不思憑己力循正途取財，僅
      因個人需要現金，為使銀行順利核准貸款，竟利用偽造之
      公司行號薪資證明文件，向銀行詐取貸款，足生損害於被
      害人暐鑫汽車材料商行、劉兆基、渣打銀行及破壞社會金
      融交易安全及秩序，惟念其犯罪後坦承犯行，犯後態度良
      好等一切情狀，分別量處如主文所示之刑，並均諭知易科
      罰金之折算標準。
（六）末查，被告2 人素行良好，前皆未曾因故意犯罪受有期徒
      刑以上刑之宣告，此有臺灣高等法院被告前案紀錄表各 1
      份在卷可參，其等因一時失慮致為本件犯行，相信歷此次
      偵審程序，已知所警惕而無再犯之虞，故本院認上開所宣
      告之刑，均以暫不執行為適當，爰均諭知緩刑2 年，以啟
      自新。
（七）至被告乙○○、甲○○共同偽造之暐鑫汽車材料商行及其
      負責人劉兆基之印章各1 枚，雖未經扣案，惟無證據足以
      證明上開偽造之印章已滅失，自應與本案暐鑫汽車材料商
      行96年7 、8 、9 月薪資單及員工在職證明書上偽造之暐
      鑫商行及劉兆基之印文各1 枚，依刑法第219 條規定，不
      問屬於犯人與否，併予宣告沒收之。
四、適用法律：
（一）刑事訴訟法第273條之1、第299 條第1 項前段。
（二）刑法第28條、第216 條、第210 條、第339 條第3 項、第
      219 條、第41條第1 項前段、第55條前段、第74條第1 項
      第1款。
本案經檢察官黃英彥到庭執行職務。
中    華    民    國    99    年    2     月    25    日
                        刑事第九庭  法  官  魏瑞紅
以上正本證明與原本無異。
如不服本判決應於收受本判決後10日內向本院提出上訴書狀，上
訴書狀應敘述具體理由。上訴書狀未敘述上訴理由者，應於上訴
期間屆滿後20日內補提理由書狀於本院( 均須按他造當事人之人
數附繕本 )「切勿逕送上級法院」。
                                    書記官  劉雅文
中    華    民    國    99    年    2     月    25    日
附錄本案論罪科刑所適用法條全文：
中華民國刑法第216條：
行使第210條至第215條之文書者，依偽造、變造文書或登載不實
事項或使登載不實事項之規定處斷。
中華民國刑法第210條：
偽造、變造私文書，足以生損害於公眾或他人者，處5 年以下有
期徒刑。
中華民國刑法第339條：
意圖為自己或第三人不法之所有，以詐術使人將本人或第三人之
物交付者，處5 年以下有期徒刑、拘役或科或併科1 千元以下罰
金。
以前項方法得財產上不法之利益或使第三人得之者，亦同。
前二項之未遂犯罰之。

司法院資訊處製作；財團法人民間司法改革基金會備份。
